臺灣雲林地方法院民事簡易判決
110年度簡字第120號
原      告  王心汝  
訴訟代理人  廖永源  
被      告  蔡雅萍  
上列被告因過失傷害案件，經原告提起損害賠償之附帶民事訴訟
（110年度交附民字第78號），經本院刑事庭裁定移送前來，本
院於民國110年12月30日言詞辯論終結，判決如下：
    主  文
被告應給付原告新臺幣捌萬元，及自民國一一０年五月十二日起
至清償日止，按週年利率百分之五計算之利息。
訴訟費用（減縮部分除外）由被告負擔。
本判決第一項得假執行。
    事實及理由
壹、程序方面：
一、按訴狀送達後，原告不得將原訴變更或追加他訴，但請求之
    基礎事實同一者，或減縮應受判決事項之聲明者，不在此限
    ，民事訴訟法第255條第1項第2款、第3款定有明文。本件原
    告起訴狀第一項聲明求為判決：被告應賠償原告新臺幣（下
    同）200萬元及自起訴狀繕本送達翌日起至清償日止，按年
    利率5％計算之利息。嗣於本院民國110年10月14日言詞辯論
    期日變更該項聲明為：被告應給付原告8萬元及自起訴狀繕
    本送達翌日起至清償日止，按年利率5％計算之利息。原告上
    開請求均是出於被告108年10月13日騎乘機車過失傷害之不
    法侵權行為造成其損害之事實，變更之訴與原訴之原因事實
    ，有其社會事實上之共通性及關聯性，就原請求所主張之事
    實及證據資料，於變更之訴得加以利用，請求之基礎事實同
    一，且屬減縮應受判決事項之聲明，依上開規定，應予准許
    。
二、被告未於最後言詞辯論期日到場，核無民事訴訟法第386條
    各款所列情形，爰依原告聲請，由其一造辯論而為判決。
貳、實體方面：　　
一、原告主張：
　㈠原告於108年10月13日下午2時31分許，騎乘車牌號碼000-000
    號普通重型機車（下稱甲車），沿雲林縣西螺鎮福德街由西
    往東再往南方向駛入大同路後，欲左轉駛入振興路，本應注
    意應遵守道路交通號誌之指示，而圓形紅燈表示禁止通行，
    不得超越停止線或進入路口，且依當時天候晴、日間自然光
    線、柏油路面乾燥、無缺陷、無障礙物、視距良好，並無不
    能注意之情事，竟疏未注意於駕車駛入大同路後，其行向已
    顯示為禁止通行之紅燈，不得再行進入路口，仍持續左轉駛
    入振興路，適有被告無普通重型機車之駕駛執照，竟騎乘車
    號000-0000號普通重型機車（下稱乙車），沿雲林縣西螺鎮
    振興路由東往西再往北方向行經大同路口時，本應注意車前
    狀況，並隨時採取必要之安全措施，且不得使用手持行動電
    話，以避免危險之發生，依當時情形並無其他不能注意之情
    事，竟於行駛間持用行動電話，疏未注意車前狀況，雙方發
    生碰撞（下稱系爭車禍），致原告受有右側近端股骨骨折、
    右膝0.5公分撕裂傷、右小腿血腫等傷害（下稱系爭傷害）
    。因被告上開過失傷害行為，致原告受有系爭傷害及甲車損
    壞，被告之行為與原告之傷害、甲車損壞結果間有相當因果
    關係，被告對於原告所受之損害，自應負賠償責任，爰依侵
    權行為之法律關係請求被告賠償原告之損害。
　㈡原告因系爭車禍受有下列損害：
　⒈醫療費用248,665元：　　
　　原告因系爭車禍受傷自108年10月13日起至110年10月2日止
    ，前往彰化基督教醫療財團法人雲林基督教醫院（下稱雲林
    基督教醫院）急診、住院、手術、門診等治療，共支出248,
    665元。
　⒉醫療用品費2,311元：
　　原告因系爭車禍受傷需購買醫療用品，共支出2,311元。
　⒊看護費354,000元：　
 　 原告因系爭車禍受傷，接受手術治療，自108年10月14日起
    至109年4月7日止共177日，有專人看顧照護之必要，由原告
    配偶看護，雖未實際支出看護費，但此利益不應歸由被告獲
    得，故以看護費之行情每日2,000元計，共受有看護費354,0
    00元之損害。 
　⒋機車修理費1,730元：
　　原告所有之甲車因系爭車禍受損，經修理復原而支出17,300
    元，因機車行不願再將零件及工資分開列計，考慮折舊因素
    ，原告之機車修理費以10分之1計，共損害1,730元。
　⒌精神慰撫金20萬元：
　　原告從事農務，學歷為國小畢業，收入高於基本工資，但無
    證明文件，因系爭車禍受傷，經送醫急診並接受手術治療及
    門診追蹤，受有精神上之損害計20萬元。
　⒍原告上開⒈至⒌所受損害合計為806,706元。　
　㈢依刑事判決，兩造刑責相同，是否應認兩造之肇責相同，請
    法官重新思量。又原告因系爭車禍受傷已領取汽車強制責任
    保險之理賠金145,904元，此部分金額應予扣除。綜上，原
    告僅請求被告賠償8萬元及自起訴狀繕本送達翌日起按週年
    利率5％計算之利息。
  ㈣並聲明：被告應給付原告8萬元，及自起訴狀繕本送達翌日起
    至清償日止，按年利率5％計算之利息。　　
二、被告未於最後言詞辯論期日到庭，惟之前到庭辯稱：系爭車
    禍之發生是原告闖紅燈撞擊被告，如果原告沒有闖紅燈及雙
    黃線迴轉，也不會撞到被告，故對於原告請求之損害，被告
    均爭執，不同意賠償等語。並聲明：原告之訴駁回。
三、本院之判斷：
  ㈠原告主張其於108年10月13日下午2時31分許，騎乘甲車，沿
    雲林縣西螺鎮福德街由西往東再往南方向駛入大同路後，欲
    左轉駛入振興路，本應注意應遵守道路交通號誌之指示，而
    圓形紅燈表示禁止通行，不得超越停止線或進入路口，且依
    當時天候晴、日間自然光線、柏油路面乾燥、無缺陷、無障
    礙物、視距良好，並無不能注意之情事，竟疏未注意於駕車
    駛入大同路後，其行向已顯示為禁止通行之紅燈，不得再行
    進入路口，仍持續左轉駛入振興路，適有被告無普通重型機
    車之駕駛執照，竟騎乘乙車，沿雲林縣西螺鎮振興路由東往
    西再往北方向行經大同路口時，本應注意車前狀況，並隨時
    採取必要之安全措施，且不得使用手持行動電話，以避免危
    險之發生，依當時情形並無其他不能注意之情事，竟於行駛
    間持用行動電話，疏未注意車前狀況，兩車發生碰撞，致原
    告受有系爭傷害等情，有兩造之警詢、偵訊及審判筆錄、原
    告之雲林基督教醫院診斷證明書、道路交通事故現場圖、調
    查報告表㈠、㈡、現場照片、甲車之車籍資料、監視器畫面初
    步檢視截圖及文字敘述、交通部公路總局車輛行車事故鑑定
    覆議會0000000案覆議意見書、本院109年度交易字第360號
    刑事判決等附於本院109年度交易字第360號刑事案件之警卷
    、偵查卷、審判卷可稽，該刑事判決亦已確定，堪信原告主
    張之上開事實為真實。又被告之過失侵權行為與原告所受系
    爭傷害及甲車損壞之結果間，具有相當因果關係，是原告主
    張被告應負過失侵權行為之損害賠償責任，自屬有據。
　㈡按因故意或過失，不法侵害他人之權利者，負損害賠償責任
    ；汽車、機車或其他非依軌道行駛之動力車輛，在使用中加
    損害於他人者，駕駛人應賠償因此所生之損害；不法侵害他
    人之身體或健康者，對於被害人因此喪失或減少勞動能力或
    增加生活上之需要時，應負損害賠償責任；不法侵害他人之
    身體、健康、名譽、自由、信用、隱私、貞操，或不法侵害
    其他人格法益而情節重大者，被害人雖非財產上之損害，亦
    得請求賠償相當之金額；不法毀損他人之物者，被害人得請
    求賠償其物因毀損所減少之價額；損害賠償，除法律另有規
    定或契約另有訂定外，應以填補債權人所受損害及所失利益
    為限；依通常情形，或依已定之計劃、設備或其他特別情事
    ，可得預期之利益，視為所失利益，民法第184條第1項前段
    、第191條之2本文、第193條第1項、第195條第1項前段、第
    196條、第216條分別定有明文。茲就原告主張之損害項目及
    其金額，分別論述如下：
　⒈醫療費用：
　　原告主張其因系爭車禍受傷，自108年10月13日起至110年10
    月2日止，前往雲林基督教醫院就診治療而支出醫療費共248
    ,665元等情，已據其提出醫療費用明細表、門診及住院收據
    等為憑（見本案卷第75至77頁、第85至113頁），並有雲林
    基督教醫院之病歷資料在卷可參（見本案卷第175至391頁）
    ，足認為真實，原告此部分支出屬增加生活上之需要，其請
    求自屬有據。　
　⒉醫療用品費：
　　原告主張其因系爭車禍受傷，需購買醫療用品而支出醫療用
    品費2,311元等情，已據其提出費用明細表、杏一藥局之電
    子發票證明聯、林森育安藥局報價單及統一發票等為憑（見
    本案卷第79頁、第113至119頁），可信為真實，原告此部分
    支出屬增加生活上之需要，其請求亦屬有據。
　⒊看護費用：
　　按親屬代為照顧被害人之起居，固係基於親情，但親屬看護
    所付出之勞力並非不能評價為金錢，雖因二者身分關係而免
    除被害人之支付義務，惟此種基於身分關係之恩惠，自不能
    加惠於加害人，故由親屬看護時雖無現實看護費之支付，仍
    應認被害人受有相當於看護費之損害，得向加害人請求賠償
    ，始符公平原則（最高法院94年度臺上字第1543號判決意旨
    ）。原告主張其因系爭車禍受傷，接受手術治療，自108年1
    0月14日起至109年4月7日止共177日，有專人看顧照護之必
    要，以看護費行情每日2,000元計，共受有看護費354,000元
    之損害等情，已據其提出雲林基督教醫院之診斷證明書為憑
    （見警卷第13至14頁），並有該院病歷資料附卷可稽。依該
    診斷證明書及病歷記載，原告於108年10月14日接受開放性
    復位及髓內釘鋼釘固定手術，術後需專人協助照顧3個月，
    嗣於109年1月7日接受移除內固定右側半髖關節置換手術，
    術後需人協助照顧3個月（見本案卷第188頁、第197頁、第2
    33頁、第239頁、第255頁、第299頁），是原告主張其自108
    年10月14日起至109年4月7日止共177日（計算式：18＋30＋31
    ＋31＋29＋31＋7＝177）有專人看護之必要，當屬有據。又原告
    主張看護費以每日2,000元計算，並未超過市場行情，亦屬
    可採。故原告主張其受有看護費354,000元之損害，亦屬有
    據。
　⒋機車修理費：
　　原告所有甲車因系爭車禍受有前土除、擋風板、前輪圈、鐵
    線、左右前叉、三角台、手把桿、菜籃等項目之損害，經維
    修共支出17,300元等情，已據其提出維修估價單為憑（見本
    案卷第85頁），而其中車台板金即需費3,000元，此為工資
    並無零件折舊之問題，故原告主張其機車修理費之損害1,73
    0元，亦屬有據。
　⒌精神慰撫金：
　　按不法侵害他人之權利，被害人受有非財產上損害，請求加
    害人賠償相當金額之慰撫金時，法院對於慰撫金之量定，應
    斟酌實際加害情形、所造成之影響、被害人痛苦之程度、兩
    造之身分地位經濟情形及其他一切狀況為之。本院審酌被告
    為38年1月出生，系爭車禍發生時已70歲，因被告騎乘乙車
    ，於行駛間持用行動電話，疏未注意車前狀況，肇致系爭車
    禍，原告因系爭車禍受有系爭傷害，於108年10月13日即送
    雲林基督教醫院急診並住院至同年月28日，期間接受開放性
    復位及髓內釘鋼釘固定手術、清創縫合手術、右小腿清創手
    術等，於同年11月7日復住院至同年月18日，期間接受右髖
    部與左小腿傷口清創手術，出院後陸續門診追蹤治療，復於
    109年1月7日住院至同年月20日，期間接受移除內固定右側
    半髖關節置換手術，之後仍陸續門診追踨治療至110年9月22
    日（病歷資料記載至該日），於手術後均需休養相當期間，
    甚至需以助行器助行，有上開雲林基督教醫院之診斷證明書
    、病歷資料存卷可參，足認原告之身體及精神均受有相當大
    之痛苦，復參酌原告自陳平日從事農務工作、學歷為國小畢
    業、未提出收入證明，而被告自陳從事飲料店員工、學歷為
    高中畢業、收入約每月22,000元，被告之侵權行為態樣雖為
    過失，但原告至今僅獲汽車強制責任保險之理賠，及兩造於
    107至109年度之稅務電子閘門所得及財產調件明細表顯示之
    所得及財產經濟狀況（見本案卷第39至53頁）等一切情狀，
    認為原告請求精神慰撫金20萬元並未過高，應屬有據。
　⒍綜上所述，原告主張其因系爭車禍受有損害806,706元（計算
    式：248,665＋2,311＋354,000＋1,730＋200,000＝806,706），
    為有理由。　
　㈢按損害之發生或擴大，被害人與有過失者，法院得減輕賠償
    金額，或免除之，民法第217條第1項定有明文。此項規定之
    目的在謀求加害人與被害人間之公平，倘受害人於事故之發
    生亦有過失時，由加害人負全部賠償責任，為免失諸過苛，
    是以賦與法院不待當事人之主張，減輕其賠償責任或免除之
    職權。換言之，基於過失相抵之責任減輕或免除，非僅為抗
    辯之一種，亦可使請求權全部或一部為之消滅，故裁判上得
    以職權斟酌之（最高法院85年臺上字第1756號判例參照）。
    本院認為被告騎乘乙車於行駛間持用行動電話，疏未注意車
    前狀況，肇致系爭車禍，固可歸責，惟原告依當時客觀情狀
    ，並無不能注意之情形，卻騎乘甲車闖越紅燈號誌而駛入振
    興路，亦有過失。而系爭車禍肇事責任經交通部公路總局車
    輛行車事故鑑定覆議會鑑定結果，亦認定原告為肇事主因、
    被告為肇事次因，是系爭車禍發生之責任歸屬，本院認應由
    被告負擔30％過失責任，原告負擔70％過失責任為適當。準此
    ，原告得請求被告賠償之金額計為242,012元（計算式：806
    ,706×0.3≒242,012，元以下四捨五入）。
　㈣按保險人依本法規定所為之保險給付，視為被保險人損害賠
    償金額之一部分；被保險人受賠償請求時，得扣除之，強制
    汽車責任保險法第32條定有明文。強制汽車責任保險法第32
    條之規定，係因保險人之給付乃由於被保險人支付保險費所
    生，性質上屬於被保險人賠償責任之承擔或轉嫁，自應視為
    加害人或被保險人損害賠償金額之一部分，為避免受害人雙
    重受償，渠等於受賠償請求時，自得扣除之（最高法院94年
    度臺上字第359 號判決參照）。本件原告已受領強制汽車責
    任保險之給付145,904元，有富邦產物保險股份有限公司110
    年10月28日富保業字第1100002749號函在卷可憑（見本案卷
    第133頁），則依上開法律規定，自應將強制汽車責任保險
    之給付金額自被告應賠償之金額中扣除。故原告於上開得請
    求之金額242,012元扣除已領取之強制汽車責任保險給付145
    ,904元後，原告仍得請求被告賠償96,108元【計算式：242,
    012－145,904＝96,108元】。從而，原告請求被告給付賠償8
    萬元，並未逾上開仍得請求賠償之金額，其請求於法有據，
    應予准許。
　㈤按給付無確定期限者，債務人於債權人得請求給付時，經其
    催告而未為給付，自受催告時起，負遲延責任。其經債權人
    起訴而送達訴狀，或依督促程序送達支付命令，或為其他相
    類之行為者，與催告有同一之效力；遲延之債務，以支付金
    錢為標的者，債權人得請求依法定利率計算之遲延利息；應
    付利息之債務，其利率未經約定，亦無法律可據者，週年利
    率為5％，民法第229條第2項、第233條第1項前段及第203 條
    分別定有明文。經查，原告之刑事附帶民事起訴狀繕本是於
    110年5月11日送達於被告之住所雲林縣○○鎮○○路000巷0號7
    樓，有本院送達證書在卷足憑（見交附民卷第5頁），是原
    告請求自起訴狀繕本送達之翌日起即自110年5月12日起至清
    償日止，按週年利率5％計算之利息，並無不合，應予准許。
　㈥從而，原告依侵權行為之法律關係，請求被告給付8萬元，及
    自110年5月12日此至清償日止，按週年利率5％計算之利息，
    為有理由，應予准許。
四、本件事證已臻明確，兩造其餘攻擊防禦方法及舉證，經審核
    與判決結果不生影響，爰不予一一論列，附此敘明。　　
五、本判決原告勝訴部分係所命給付之金額未逾50萬元之判決，
    依民事訴訟法第389條第1項第5款規定，應依職權宣告假執
    行。　　
六、訴訟費用負擔之依據：民事訴訟法第78條。
中　　華　　民　　國　　111 　年　　1　　月　　13 　　日
                  民事簡易庭    法  官  廖國勝
以上正本係照原本作成。
如對本判決上訴，須於判決送達後20日內向本院提出上訴狀。如
委任律師提起上訴者，應一併繳納上訴審裁判費。
中　　華　　民　　國　　111 　年　　1　　月　　13 　　日
                                書記官　林曉佩